【裁判字號】    99,易,1695
【裁判日期】    991007
【裁判案由】    詐欺
【裁判全文】
臺灣高雄地方法院刑事判決              99年度易字第1695號
公  訴  人  臺灣高雄地方法院檢察署檢察官
被      告  丙○○
上列被告因詐欺案件，經檢察官提起公訴（99年度偵字第17493
號），被告就被訴事實為有罪之陳述，經本院合議庭裁定由受命
法官獨任進行簡式審判程序，本院判決如下：
    主  文
丙○○幫助犯詐欺取財罪，處拘役伍拾伍日，如易科罰金，以新
臺幣壹仟元折算壹日。
    犯罪事實及理由
一、犯罪事實：
    丙○○明知提供自己金融帳戶之存摺、提款卡及密碼予陌生
    人士使用，常與財產犯罪密切相關，可能被犯罪集團利用以
    遂渠等詐欺犯罪，以及隱匿、掩飾渠等犯罪所得財物或財產
    上利益之目的，竟仍容任所提供之帳戶可能被實施詐欺取財
    犯罪之不確定故意，透過報紙廣告，於民國99年3 月17日14
    時許，在高雄市新興區○○○路253 號（威寶電信）前，將
    其所申請之第一商業銀行（下稱第一銀行）三民分行000000
    00000 號帳戶之存摺影本、提款卡及密碼等物，交付予姓名
    年籍不詳之成年男子，上開帳戶遂為詐欺集團成員所使用。
    嗣該詐欺集團成員共同基於意圖為自己不法所有之犯意聯絡
    ，於99年3 月19日18時27分許，撥打電話予丁○○，佯稱係
    拍賣網站上之賣家，因丁○○前在拍賣網站付款程式誤為分
    期付款，需取消設定云云，再於同日21時43分許，由另名成
    員佯裝係第一銀行行員，要丁○○匯款入指定帳戶，致丁○
    ○陷於錯誤，遂依該詐欺集團成員指示，於99年3 月20日1
    時24分、27分、29分許，依序分別匯款新臺幣（下同）5 萬
    7 千元、9 千元、4 千元，共計7 萬元至丙○○上開第一銀
    行三民分行帳戶中，後因丁○○經察覺有異，遂報警後始查
    悉上情。案經高雄市政府警察局甲○○○分局移送臺灣高雄
    地方法院檢察署檢察官偵查起訴。
二、認定事實所憑之證據名稱：
  (一)被告丙○○於本院審理時之自白（見院二卷第15、24頁）。
  (二)證人即被害人黃土豪於警詢中之指述（見警卷第5、6頁）
  (三)第一銀行匯款單據影本共3 紙（見警卷第10頁）、被告之第
    一銀行三民分行活期儲蓄存款存摺封面及內頁影本共3 紙（
    見警卷第11至13頁）、內政部警政署反詐騙諮詢專線紀錄表
    、高雄縣政府警察局鳳山分局鳳岡派出所受理詐騙帳戶通報
    警示簡便格式表各1 份（見警卷第14至16頁）。
三、按刑法上之幫助犯，係以幫助之意思，對於正犯資以助力，
    而未參與實施犯罪之行為者而言（最高法院49年台上字第77
    號判例意旨參照）。是以，如未參與實施犯罪構成要件之行
    為，且係出於幫助之意思提供助力，即屬幫助犯，而非共同
    正犯。本案被告基於幫助之故意，提供其第一銀行三民分行
    帳戶之提款卡等物給他人，雖使詐欺集團成員得共同基於詐
    欺取財之犯意聯絡，向被害人黃土豪詐取財物，並以被告所
    提供之上開銀行帳戶供作指定匯款之帳戶，規避檢警機關之
    追緝，以遂行詐欺取財之犯行，然被告提供帳戶供人使用之
    行為，並不等同於向被害人施以欺罔之詐術行為，且亦無證
    據證明被告有參與詐欺取財犯行之構成要件行為，衡諸前揭
    說明，自應論以幫助犯。核被告所為，係犯刑法第30條第1
    項、第339 條第1 項之幫助詐欺取財罪。被告以幫助故意，
    實施構成要件以外之行為，係幫助犯，衡諸其犯罪情節，爰
    依刑法第30條第2 項規定，減輕其刑。茲審酌被告將其第一
    銀行三民分行帳戶之提款卡等物提供他人使用，使詐欺集團
    藉此方式，輕易於詐騙後取得財物，致檢警難以追緝，助長
    詐騙之犯罪風氣，並因而致被害人受騙損失共7 萬元，行為
    殊不可取，另衡以被告前無犯罪前科紀錄之素行，有臺灣高
    等法院被告前案紀錄表1 份在卷可按，其於本院審理時已知
    錯認罪坦承犯行及被告犯罪之手段、智識程度（高中畢業）
    、生活狀況暨檢察官對本案科刑範圍之意見（求處拘役55日
    ）等一切情狀，量處如主文所示之刑，並諭知如主文所示之
    易科罰金折算標準，以資懲儆。
據上論斷，應依刑事訴訟法第273 條之1 第1 項、第284 條之1
、第299 條第1 項前段、第310 條之2 、第454 條第1 項，刑法
第30條第1 項前段、第2 項、第339 條第1 項、第41條第1 項前
段，刑法施行法第1 條之1 ，判決如主文。
本案經檢察官乙○○到庭執行職務。
中    華    民    國     99   年   10     月     7    日
                  刑事第五庭  法  官  林永村
以上正本係照原本作成。
如不服本判決應於收受本判決後10日內向本院提出上訴書狀，並
應敘述具體理由，如未敘述上訴理由者，應於上訴期間屆滿後20
日內補提理由書狀於本院（均須按他造當事人之人數附繕本）「
切勿逕送上級法院」。
中    華    民    國     99   年   10     月     7    日
                              書記官  王珮樺
附錄本判決論罪科刑法條：
中華民國刑法第30條
幫助他人實行犯罪行為者，為幫助犯。雖他人不知幫助之情者，
亦同。
幫助犯之處罰，得按正犯之刑減輕之。
中華民國刑法第339 條
（普通詐欺罪）
意圖為自己或第三人不法之所有，以詐術使人將本人或第三人之
物交付者，處5 年以下有期徒刑、拘役或科或併科1 千元以下罰
金。
以前項方法得財產上不法之利益或使第三人得之者，亦同。
前二項之未遂犯罰之。

司法院資訊處製作；財團法人民間司法改革基金會備份。
